臺灣臺北地方法院民事判決　　　　　　　94年度訴字第7456號
原　　　告　庚○○
　　　　　　　　　　　樓
訴訟代理人　陳適庸律師
複代理人　　甲○○
原　　　告　癸○○
　　　　　　丁○○
　　　　　　辛○○
　　　　　　壬○○
　　　　　　己○○
　　　　　　丙○○
　　　　　　戊○○
被　　　告　乙○○
訴訟代理人　楊尚賢律師
複代理人　　楊克成律師
上列當事人間請求給付租金等事件，本院於九十六年二月二十七
日言詞辯論終結，判決如下：
    主      文
被告應給付原告新臺幣貳佰伍拾陸萬伍仟元，及自九十四年十二
月二十一日起至清償日止按週年利率百分之五計算之利息。
訴訟費用由被告負擔。
本判決於原告以新臺幣捌拾伍萬伍仟元為被告供擔保後，得假執
行。但被告如於假執行程序實施前，以新臺幣貳佰伍拾陸萬伍仟
元為原告預供擔保後，得免為假執行。
    事實及理由
一、程序方面：
  (一)按原告庚○○提起本訴後，嗣以本件租賃關係為全體繼承人
    公同共有為由，聲請本院裁定命其餘繼承人癸○○、丁○○
    、辛○○、壬○○、己○○、丙○○、戊○○追加為原告，
    並經本院於95年12月20日依民事訴訟法第56條之1第1項規定
    ，裁定定期命渠等向本院追加為原告，有裁定正本一份附卷
    可稽（本院卷第136頁）。嗣渠等逾期未追加，則依上述規
    定，視為已一同起訴，合先敘明。
  (二)原告癸○○、丁○○、辛○○、壬○○、己○○、丙○○、
    戊○○受合法通知，未於言詞辯論期日到場，核無民事訴訟
    法第386條所列各款情形，爰依被告之聲請，由其一造辯論
    而為判決，併予敘明。
二、原告主張：
  (一)被告向訴外人即原告之被繼承人黃振能承租座落於台北市○○區○○路166號1樓（含地下室）及4樓之房屋（下稱系爭
    房屋），每月租金為新台幣（下同）4萬5000元。嗣黃振能
    於88年12月16日死亡，系爭租賃關係之權利義務即應由原告
    庚○○、癸○○、丁○○、辛○○、壬○○、己○○、丙○○、戊○○等8人繼承。雖被告已於94年9月30日終止系爭租
    賃契約，但被告尚積欠原告自90年1月至94年9月間之租金，
    共計256萬5000元未為給付，原告自得基於租賃法律關係請
    求被告給付。
  (二)又原告曾於91年7月3日發函催告被告給付90年1月至91年6月
    之租金，復於93年12月9日發函催告被告給付90年1月至93年
    12月之租金，足證原告庚○○等人並未授權原告癸○○、丁○○向被告收取租金；則被告既明知原告癸○○、丁○○並
    非原告全體之代理人，卻仍對之給付租金，自無表見代理之
    適用。且原告全體就系爭租金債權為公同共有，被告僅向原
    告癸○○或丁○○為清償，並不生清償之效力。為此提起本
    訴，並聲明除擔保金額外如主文所示。
三、被告辯稱：
    被告自20多年前即與訴外人黃振能就系爭房屋訂有不定期租
    賃契約，嗣黃振能於88年12月16日死亡後，繼承人之一即原
    告癸○○向被告表示其為全體繼承人之代理人，並代表處理
    系爭房屋之租賃事宜，被告遂將租金按時交付予癸○○或其
    指定之人黃健智收受。其他繼承人長年以來均知悉被告交付
    租金予癸○○、黃健智二人，卻未表示任何意見或異議，足
    證其等同意授權癸○○、丁○○收受租金。被告既已將所有
    租金交付予癸○○、丁○○收受，自生清償租金債務之效力
    ，故原告主張被告積欠租金256萬5000元並無理由。縱認癸○○、丁○○並無代理權，但原告等人長年以來明知癸○○
    為全體繼承人之代理人竟未為任何反對意思，具有表見代理
    之外觀，故被告之清償仍發生效力。並聲明：(一)原告之訴及
    假執行之聲請均駁回。(二)如受不利之判決，願供擔保請准宣
    告免為假執行。
四、兩造不爭執之事實：
  (一)被告於民國70年間與訴外人黃振能簽訂不定期租賃契約，承
    租坐落於台北市○○區○○路166號1樓及4樓之房屋，約定
    租金為每月4萬5000元。嗣黃振能於88年12月16日死亡，系
    爭租賃契約之權利義務由原告等人繼承。兩造於92年1月協
    議將租賃標的物變更為台北市○○區○○路166號1樓及2樓
    ，租金仍維持不變。被告於94年9月30日通知原告終止系爭
    租賃契約，有被告寄發予原告之存證信函影本一份在卷可按
    （本院卷第13至14頁）。
  (二)被告於93年7月23日依癸○○之指示，將系爭房屋90年1月至
    92年12月間之租金162萬元交付予丁○○，有中國信託商業
    銀行之存入憑證影本一份在卷可按（本院卷第65頁）。
  (三)被告又於94年3月23日將系爭房屋93年1月至93年12月之租金
    54萬元交付予丁○○，有原告丁○○出具之切結書及支票影
    本在卷可按（本院卷第66至67頁）。
  (四)被告再於94年10月29日將系爭房屋94年1月至94年9月之租金
    ，扣除押金及補貼裝修費用後所剩16萬元交付原告丁○○，
    有丁○○之切結書及支票影本在卷可按（本院卷第68、68-1
    頁）。
五、原告主張被告積欠系爭房屋自90年1月至94年9月間之租金共
    計256萬5000元未為給付。被告否認之，並辯稱被告已將系
    爭房屋租金全數給付予原告之代理人癸○○、丁○○收受，
    自生清償之效力云云。
  (一)按繼承人共同出賣公同共有之遺產，其所取得之價金債權，
    仍為公同共有，並非連帶債權。公同共有人受領公同共有債
    權之清償，應共同為之，除得全體公同共有人之同意外，無
    由其中一人或數人單獨受領之權（最高法院74年台上字第
    748號判例意旨參照）。復按所謂連帶債權，係指多數債權
    人有同一目的之數個債權，得各自或共同請求全部或一部之
    給付，而債務人對於其中任何一人為全部給付即可消滅其債
    務而言，與公同共有之債權為一個權利，其債務人僅得向公
    同共有人全體清償始生消滅債務之效力者，迥不相同（最高
    法院69年台上字第1364號判例意旨參照）。
  (二)經查系爭租賃契約係被告與訴外人黃振能所訂立，嗣黃振能
    死亡後，系爭租賃關係之權利義務即由原告等8人共同繼承
    ，為兩造所不爭執；則依上述說明，被告依系爭租賃契約所
    負有對原告全體之租金給付債務，其清償應由全體公同共有
    人共同受領後始生清償之效力。惟被告僅對於公同共有人中
    之二人即原告癸○○、丁○○給付租金，並未對於全體公同
    共有人提出給付，自不生清償租金債務之效力。故原告請求
    被告給付系爭房屋自90年1月至94年9月間之租金共計256萬
    5000元，為有理由。
  (三)被告雖辯稱：原告癸○○為原告全體之代理人，故其將租金
    給付予癸○○或其指定之人黃健智收受，已生清償之效力云
    云，並提出由原告壬○○、癸○○所出具之切結書影本一份
    為證，其內容載有：「一、二樓房屋全體所有權人代表為癸○○」等文字（本院卷第62頁）。惟原告否認癸○○為原告
    代理人，且該切結書並非由原告全體共同為之，不能認為原
    告全體有授與癸○○收受系爭房屋租金之代理權。此外被告
    並未另行舉證證明癸○○為原告全體之代理人，故被告所辯
    ，並不足採。
  (四)被告又辯稱：縱認原告癸○○、丁○○並無代理權，但原告
    等人長年以來明知癸○○為全體繼承人之代理人，卻竟未為
    任何反對意思，具有表見代理之外觀，故被告之清償仍發生
    效力云云。惟原告庚○○、己○○、戊○○、丙○○等4 人
    ，曾於91年7月3日委託律師，催告被告給付系爭房屋90 年1
    月至91年6月之租金，該律師函載明：「請向庚○○、己○○、戊○○、丙○○交付自民國90年元月起至91年6月止之
    未付租金」，有律師函及掛號郵件收件回執影本一份在卷可
    稽（本院卷第89頁）。且原告庚○○、己○○、戊○○、丙○○等4人復於93年12月9日再度委託律師，催告被告給付90
    年1月至93年12月之租金，該律師函載明：「查，庚○○及
    己○○、丙○○、戊○○前向乙○○請求給付90年元月1日
    至92年12月31日之租金，詎乙○○竟表示前開租金已遭癸○○自稱為系爭房地代表人向其收取房租支票完畢。惟，經吾
    等向癸○○查詢，據表示乙○○所開立用以支付90年元月1
    日至92年12月31日之支票，癸○○俱未加以提兌。前揭支票
    皆已過兌領日期逾一年，已無法向銀行提兌。是此，吾等自
    得本租賃之法律關係請求乙○○支付吾等90年元月1日至92
    年12月31日止之租金。又，93年元月1日至12月31 日之租金
    ，均已屆期，曾君尚未之付予吾等，爰請一併給付」，亦有
    該函影本一份附卷可按（本院卷第90至91頁）。從而據此足
    證原告庚○○、己○○、戊○○、丙○○等4人早於91年7月
    3日即單獨向被告請求給付租金，復於93年12月9日向被告表
    示並未授權癸○○收受租金，亦即已為反對授權之表示，是
    被告辯稱原告應負表見代理之授權人責任，被告已清償系爭
    租金債務云云，並無理由。
六、綜上所述，原告請求被告給付系爭租金，為有理由。被告辯
    稱其業已將系爭租金給付於原告癸○○、丁○○，已生清償
    效力云云，並不可採。從而原告請求被告給付系爭房屋90年
    1月至94年9月之租金共計256萬5000元及法定遲延利息，為
    有理由，應予准許。
七、兩造均陳明願供擔保請准為假執行或免為假執行之宣告，經
    核並無不合，爰酌定相當擔保金額分別准許之。
八、本件事證已臻明確，兩造其餘主張、陳述及所提證據，經審
    酌與本院前揭判斷不生影響，毋庸再予審酌，併此敘明。
九、訴訟費用負擔之依據：民事訴訟法第78條。
中　　華　　民　　國　　96　　年　　 3　　月　　19　　日
                      民事第六庭法　官　邱  琦
以上正本係照原本作成
如對本判決上訴，須於判決送達後20日內向本院提出上訴狀
中　　華　　民　　國　　96　　年　　 3　　月　　19　　日
                    　　　　　　書記官　池東旭
